臺灣新北地方法院刑事判決
110年度金訴字第820號
公  訴  人  臺灣新北地方檢察署檢察官
被      告  李緹縈



上列被告因違反洗錢防制法等案件，經檢察官提起公訴（110年
度偵字第12042號、第12051號），本院判決如下：
    主  文
甲○○幫助犯洗錢防制法第十四條第一項之洗錢罪，處有期徒刑參
月，併科罰金新臺幣參萬元，罰金如易服勞役，以新臺幣壹仟元
折算壹日。
    事  實
一、甲○○明知提供金融帳戶存摺、提款卡、提款密碼予陌生人士
    使用，有可能遭不法詐騙份子作為收受、提領詐欺犯罪所得
    使用，他人提領後即產生遮斷資金流動軌跡以逃避國家追訴
    、處罰之效果，竟基於幫助他人詐欺取財及幫助洗錢之不確
    定故意，於民國109年7月25日11時14分許，在新北市中和區
    全家便利商店中和力行店，將其在第一商業銀行（下稱第一
    銀行）開設之帳號00000000000號帳戶、玉山商業銀行（下
    稱玉山銀行）開設之帳號0000000000000號帳戶之存摺、提
    款卡（已將提款密碼變更為對方指定之數字），以店到店之
    方式寄到全家便利商店淡水源德店，供真實姓名年籍不詳之
    人收取使用。嗣取得前開帳戶存摺、提款卡之人（無證據證
    明有未滿18歲之人），即意圖為自己不法之所有，先後為下
    列詐欺取財犯行，並由真實姓名年籍不詳之人持上開帳戶提
    款卡領出被害人匯入之款項，以此方式製造金流之斷點，而
    掩飾、隱匿詐欺犯罪所得之來源、去向：
  ㈠於109年7月27日16時許，假冒臉書社團「HITO本舖」員工之
    名義撥打電話予丙○○，佯稱其先前網路購物因工作人員疏失
    ，誤設為15筆訂單，須線上匯款以便解除等語，致丙○○陷於
    錯誤，遂於同日17時33分許、17時36分許，依對方指示以網
    路銀行分別匯款新臺幣（下同）49,987元、49,988元至甲○○
    上開第一銀行帳戶內。
  ㈡於109年7月27日17時43分許，假冒網路賣家之名義撥打電話
    予乙○○，佯稱其先前網路購物資料設定錯誤，誤設為分期付
    款，須透過網路轉帳解除等語，致乙○○陷於錯誤，遂於同日
    18時43分許（起訴書誤載為「18時52分許」）、18時47分許
    （起訴書誤載為「18時52分許」）、18時51分許、18時56分
    許，依對方指示以網路銀行分別匯款49,986元、33,123元、
    11,123元、8,123元至甲○○上開玉山銀行帳戶內。
二、案經丙○○、乙○○訴由新北市政府警察局新店分局報告臺灣新
    北地方檢察署（下稱新北地檢署）檢察官偵查起訴。
    理  由
一、證據能力部分：
    被告以外之人於審判外之陳述，雖不符刑事訴訟法第159條
    之1至第159條之4之規定，而經當事人於審判程序同意作為
    證據，法院審酌該言詞陳述或書面陳述作成時之情況，認為
    適當者，亦得為證據。刑事訴訟法第159條之5第1項定有明
    文。茲查本判決所引用關於供述之卷證資料，除原已符刑事
    訴訟法第159條之1至第159條之4規定及法律另有規定等傳聞
    法則例外規定，而得作為證據外，其餘關於供述之卷證資料
    之證據能力，公訴人及被告甲○○均於本院審理時表示同意有
    證據能力（見本院卷第182頁），本院審酌上開證據資料製
    作時之情況，尚無違法不當及證明力明顯過低之瑕疵，亦認
    為以之作為證據應屬適當；而本判決其餘所依憑判斷之非供
    述證據，本院亦查無有何違反法定程序取得之情形，且各該
    證據均經本院於審判期日依法進行證據之調查、辯論，被告
    於訴訟上之防禦權，已受保障，故該等證據資料均有證據能
    力。
二、認定本案犯罪事實之證據及理由：
　　訊據被告矢口否認有何幫助詐欺取財及幫助洗錢之犯行，辯
    稱：我是因為想找兼職，在臉書上看到有家庭代工的工作，
    跟對方用LINE聯繫，對方（LINE名稱「陳珊珊」）說手工的
    工作已經沒有了，有另一個兼職，叫我跟她的主管聯繫，我
    又加入她主管的LINE（LINE名稱「黃建平」），主管「黃建
    平」叫我寄帳戶給他，說他們的法律部門要審核帳戶，問我
    有幾本帳戶，我說有3本，所以我就到全家便利商店以店到
    店方式將第一銀行、玉山銀行及合作金庫商業銀行帳戶的存
    摺及提款卡寄給「黃建平」，並將提款密碼改為對方指定的
    密碼，我不知道會被作為詐欺帳戶，我沒有幫助詐欺取財或
    幫助洗錢的犯意云云。經查：
  ㈠被告於109年7月25日11時14分許，在新北市中和區全家便利
    商店中和力行店，將其上開第一銀行、玉山銀行帳戶之存摺
    、提款卡（已將提款密碼變更為對方指定之數字），以店到
    店之方式寄到全家便利商店淡水源德店，供真實姓名年籍不
    詳之人收取使用之事實，業據被告坦承不諱，並有被告寄件
    之FamilyMart寄取貨單、寄件繳費明細照片（見新北地檢署
    110年度偵字第12042號偵查卷〈下稱偵一卷〉第24頁正、背面
    ，同新北地檢署110年度偵字第12051號偵查卷〈下稱偵二卷〉
    第27頁正、背面）附卷可稽；另告訴人丙○○、乙○○分別於10
    9年7月27日16時許、17時43分許，接獲不詳姓名年籍之人撥
    打之電話，遭對方以如事實欄所示之方式詐騙後，陷於錯誤
    而將自己帳戶內之款項分別匯入被告上開第一銀行、玉山銀
    行帳戶內（匯款時間、金額詳如事實欄所載），旋遭真實姓
    名年籍不詳之人持提款卡在自動櫃員機提領等事實，業據證
    人即告訴人丙○○、乙○○於警詢時分別證述明確（見偵一卷第
    6-8頁、偵二卷第6-8頁），復有被告上開第一銀行、玉山銀
    行帳戶之客戶資料、交易明細表、「HITO本舖」廣告頁、告
    訴人丙○○遭詐欺之通話記錄及網路銀行轉帳畫面、轉帳對帳
    單通知畫面、告訴人乙○○用以匯款之存摺內頁影本、網路銀
    行轉帳畫面及臺幣存款總覽、臺幣活存明細等畫面（見偵一
    卷第11-12頁、第16-17頁、偵二卷第9-16頁）在卷可考，均
    堪認屬實。
  ㈡被告雖否認有幫助詐欺取財、幫助洗錢之犯行，並以前詞置
    辯，惟被告並未提出其與「黃建平」之對話紀錄作為佐證（
    被告於準備程序時稱已不小心刪掉與「黃建平」之對話紀錄
    ，見本院卷第66頁）。另由卷附被告所提出其與「陳珊珊」
    之對話紀錄（見偵一卷第18頁至第23頁背面，同偵二卷第21
    頁至第26頁背面）所示，「陳珊珊」係向被告告知兼職內容
    為提供帳戶加上簡單計算帳戶盈虧，提供1個帳戶可月領12,
    000元，以此類推，提供2個以上帳戶還可以獲得額外獎金，
    是要租用被告帳戶在網上註冊體育競猜給會員下注使用等語
    ，並請被告與主管「黃建平」加LINE聯繫；而被告於本院審
    理時，供稱其國中畢業後就在美髮建教班，有時唸書打工、
    有時專職工作，做過美髮、行政人員、工廠作業員、電腦維
    修等工作，除了擔任工廠作業員時月薪4萬多元、上班時間
    每天12小時、做二休二以外，其餘工作月薪都是2、3萬元，
    上班時間則是至少9小時、差不多月休4天（見本院卷第182-
    183頁），是依「陳珊珊」所述，被告僅需提供3個帳戶給對
    方使用，加上簡單計算帳戶盈虧，即可坐享每月高達36,000
    元之優渥報酬，另有額外獎金，與前述被告親身經歷之各項
    職業工作時間、薪資數額相較，顯非合理；參以被告於偵訊
    及本院審理時自承當時要繳房租又要養4個人，工作3萬多元
    不夠，所以需要另找這份工作，當時沒有想太多，只是要多
    賺點錢等語（見本院卷第184頁、偵一卷第43頁），足認被
    告對於「陳珊珊」提出租用帳戶之工作內容、報酬數額與常
    情有違一節應已有認識，惟因需要用錢而仍予接受。
  ㈢一般人至金融機構申請開立帳戶，其目的不外乎利用該帳戶
    作存、提款、轉帳等金錢支配處分，故對於帳戶印章及金融
    機構發給之存摺、提款卡、提款密碼等物品、資料，無不妥
    為保存，以防遺失或被盜用，損及個人財產權益，並遭濫用
    為財產犯罪之工具。且個人金融帳戶之存摺、提款卡、提款
    密碼，專有性甚高，更非一般自由流通使用之物，縱需交他
    人使用，亦必基於信賴關係或特殊事由，自不可能隨意交予
    不熟識之人任意使用。又現今犯罪集團或不法份子為掩飾其
    不法獲利行徑，避免執法人員之追究處罰，經常利誘一般民
    眾提供金融機構帳戶存摺或提款卡、密碼等資料，渠等再以
    此帳戶供作對外詐騙或其他各種財產犯罪之不法用途使用，
    業經電視新聞及報章雜誌等大眾傳播媒體多所報導，政府亦
    極力宣導，期使民眾注意防範，況以現在金融機構開戶手續
    之簡便，需用者儘可自行申請，是苟有不熟識之人欲以顯不
    相當之高額報酬租用帳戶存摺、提款卡及提款密碼使用，以
    供資金流通，一般人本於生活經驗及認識，足以懷疑需用者
    ，係基於隱瞞資金流向或行為人身分之不法目的，與利用他
    人之金融機構帳戶為犯罪工具有關。按刑法上之故意，可分
    為直接故意與不確定故意（間接故意），所謂「不確定故意
    」，係指行為人對於構成犯罪之事實，預見其發生而其發生
    並不違背其本意者，刑法第13條第2項定有明文。被告為具
    有相當智識、工作及生活經驗之成年人，已認知對方所提工
    作內容、報酬數額與常情不符，就其將上開帳戶之存摺、提
    款卡提供予他人使用後，該等帳戶可能供他人為不法犯罪所
    用一節，應已有預見，然其仍因需要用錢，貪圖對方允諾之
    高額報酬，即將上開帳戶之存摺、提款卡寄給對方使用（提
    款密碼亦變更為對方指定之數字），顯有容任發生之意思，
    足認被告有幫助取得該等帳戶之人，利用其提供之帳戶詐欺
    取財及洗錢之不確定故意。
  ㈣此外，收受被告所提供上開帳戶存摺、提款卡，進而從事詐
    騙及洗錢行為之人，雖無證據顯示為成年人，惟亦無證據顯
    示其為未滿18歲之兒童或少年，爰依罪證有疑利於被告之原
    則，認係已滿18歲之人。綜上所述，本件事證明確，被告犯
    行已堪認定，應予依法論科。
三、論罪科刑：
　㈠按刑法上之幫助犯，係對於犯罪與正犯有共同之認識，而以
    幫助之意思，對於正犯資以助力，而未參與實施犯罪之行為
    者而言（最高法院88年度台上字第1270號判決意旨參照）；
    是以，如未參與實施犯罪構成要件之行為，且係出於幫助之
    意思提供助力，即屬幫助犯，而非共同正犯。本件被告基於
    幫助詐欺取財及幫助洗錢之不確定故意，提供上開第一銀行
    及玉山銀行之帳戶予真實姓名年籍不詳之人，使該不詳之人
    對告訴人丙○○、乙○○施以詐術，致告訴人2人陷於錯誤，分
    別將款項匯入上開帳戶，再由不詳之人自該等帳戶將告訴人
    匯入款項予以提領，以此方式製造金流之斷點，而掩飾、隱
    匿詐欺犯罪所得之來源、去向，是被告提供帳戶供人使用之
    行為，係對於該不詳姓名年籍之人遂行詐欺取財及洗錢犯行
    ，資以助力，核被告所為，係犯刑法第30條第1項前段、第3
    39條第1項之幫助詐欺取財罪，及刑法第30條第1項前段、洗
    錢防制法第14條第1項（違反洗錢防制法第2條第2款規定）
    之幫助洗錢罪。
　㈡被告以1個提供帳戶之行為，幫助前開不詳姓名年籍之人犯詐
    欺取財、洗錢罪各2次，並同時觸犯上開數罪名，為想像競
    合犯，應依刑法第55條規定，從一重之幫助洗錢罪處斷。被
    告幫助他人犯前開洗錢罪，依刑法第30條第2項之規定，按
    正犯之刑減輕之。
　㈢爰以行為人之責任為基礎，審酌被告提供金融機構帳戶供他
    人使用以逃避犯罪之查緝，破壞社會治安及有礙金融秩序，
    助長犯罪歪風，並增加追緝犯罪及被害人尋求救濟之困難，
    行為實有不當，兼衡其智識程度、家庭生活經濟狀況、犯罪
    之動機、目的、手段、所生危害、犯後態度、被害人所受損
    失等一切情狀，量處如主文所示之刑，並就併科罰金部分諭
    知易服勞役之折算標準，以資懲儆。
四、另被告固已將上開第一銀行、玉山銀行帳戶提供他人遂行詐
    欺取財及洗錢之犯行，業經本院認定如前，然依卷內事證並
    無證據證明被告提供帳戶供他人使用已實際受有報酬，或已
    獲取何種犯罪所得，故無從宣告沒收其犯罪所得，併此敘明
    。
據上論斷，應依刑事訴訟法第299條第1項前段，洗錢防制法第2
條第2款、第14條第1項，刑法第11條前段、第339條第1項、第55
條、第30條第1項前段、第2項、第42條第3項前段，刑法施行法
第1條之1第1項，判決如主文。
本案經檢察官丁○○提起公訴，檢察官王佑瑜到庭執行職務。
中　　華　　民　　國　　111 　年　　4 　　月　　8 　　日
                  刑事第四庭    審判長法　官  楊筑婷

                                      法  官  陳佳妤

                                      法　官  吳智勝
上列正本證明與原本無異。
如不服本判決，應於判決送達後20日內敘明上訴理由，向本院提
出上訴狀 (應附繕本) ，上訴於臺灣高等法院。其未敘述上訴理
由者，應於上訴期間屆滿後20日內向本院補提理由書「切勿逕送
上級法院」。
                                      書記官  李郁禎
中　　華　　民　　國　　111 　年　　4 　　月　　11　　日
附錄本案論罪科刑法條：
洗錢防制法第14條
有第二條各款所列洗錢行為者，處7年以下有期徒刑，併科新臺
幣5百萬元以下罰金。
前項之未遂犯罰之。
前二項情形，不得科以超過其特定犯罪所定最重本刑之刑。
中華民國刑法第339條
意圖為自己或第三人不法之所有，以詐術使人將本人或第三人之
物交付者，處5年以下有期徒刑、拘役或科或併科50萬元以下罰
金。
以前項方法得財產上不法之利益或使第三人得之者，亦同。
前二項之未遂犯罰之。